【裁判字號】    98,保險,13
【裁判日期】    981102
【裁判案由】    給付保險金
【裁判全文】
臺灣嘉義地方法院民事裁定  98年度保險字第13號
原      告  乙○
法定代理人  丙○○
訴訟代理人  丁○○
被      告  新光人壽保險股份有限公司
法定代理人  甲○○
訴訟代理人  戊○○
上列當事人間給付保險金事件本院裁定如下：
    主  文
本件移送臺灣台北地方法院。
    理  由
一、按訴訟之全部或一部，法院認為無管轄權者，依原告聲請或
    依職權以裁定移送其管轄法院，民事訴訟法第28條第1項定
    有明文。又同法第24四條則規定：「當事人得以合意定第一
    審管轄法院。但以關於由一定法律關係而生之訴訟為限。前
    項合意，應以文書證之。」。
二、本件原告本於保險契約之法律關係請求被告給付保險金，經
    查，系爭保險契約要保人為訴外人有限責任台北區司法大廈
    司法機關員工消費合作社，該合作社處所位於台北市司法大
    廈內（台北市中正區○○○路○段214號），有合約書、新
    光人壽團體傷害保險保險單條款在卷可證，原告主張要保人
    為丁○○，住所地位於嘉義市云云，容有誤會。次依被告與
    要保人有限責任台北區司法大廈司法機關員工消費合作社所
    訂「新光人壽團體傷害保險保險單條款」第33條、「新光人
    壽團體傷害住院日額保險保險單條」第26條、「新光人壽團
    體意外傷害醫療保險赴約條款」第26條均約定：「本契約涉
    訟時，同意以要保人住所所在地地方法院為第一審管轄法院
    ，要保人的住所在中華民國境外時，以台灣台北地方法院為
    第一審管轄法院。但不得排除消費者保護法第47條及民事訴
    訟法第436條之9小額訴訟管轄法院之適用」，此亦有上開契
    約條款附卷足憑。再按保險法第5條規定：「本法所稱受益
    人，指被保險人或要保人約定享有賠償請求權之人，要保人
    或被保險人均得為受益人。」，是以在要保人與保險人所訂
    之保險契約，係以要保人以外之第三人為受益人者，該保險
    契約即為第三人利益契約，在保險事故發生後，依民法第
    269 條第1項之規定，該第三人即得直接向保險人請求賠償
    因保險事故所發生之損害。原告既然主張其為系爭保險契約
    之受益人而本於保險契約請求給付保險金，自為上開合意管
    轄條款約定效力所及之人。本件要保人所在地位於台北市中
    正區，依兩造合意管轄之約定自應由臺灣台北地方法院管轄
    。
三、復按，上開保險契約條款雖約定「不得排除消費者保護法第
    47條管轄法院之適用」。又消費者保護法第47條規定：「消
    費訴訟，得由消費關係發生地之法院管轄。」，而所謂消費
    訴訟，係指因消費關係而向法院提起之訴訟；所謂消費關係
    ，係指消費者與企業經營者間就商品或服務所發生之法律關
    係；此為消費者保護法第2條第5款、第3款所明定。原告為
    系爭保險契約之被保險人及受益人，被告係保險人等情，有
    上開合約書附卷為憑，原告乃為消費者，而被告提供商品、
    服務予原告，故兩造間具有消費關係，且原告係基於該消費
    關係向本院提起訴訟，本件自屬消費訴訟。惟一般保險契約
    之要保或續保係於要保人之住居所為之，故要保人之住居所
    應屬消費關係發生地，而本件要保人係設於台北市中正區，
    已如上述，並非本院轄區，則縱依消法者保護法第47條之規
    定，本院仍無管轄權。玆原告向無管轄權之本院起訴，顯係
    違誤。
四、依職權將本件移送於該管轄法院。
五、依首開法條裁定如主文。
中    華    民    國    98    年    11    月    2    日
                  民三庭法  官  洪嘉蘭
以上正本係照原本作成
如對本裁定抗告須於裁定送達後10日內向本院提出抗告狀
中    華    民    國    98    年    11    月    2    日
                        書記官  陳昭煌


司法院資訊處製作；財團法人民間司法改革基金會備份。
